臺灣苗栗地方法院民事裁定　　　　　　 100年度監宣字第39號
聲　請　人　胡全銘
相　對　人　胡全鈺
關　係　人　胡全金
上列聲請人聲請監護宣告事件，本院裁定如下：
  主    文
宣告相對人胡全鈺（民國○○○年○月○○日生，身分證統一編
號：Ｚ000000000號）為受監護宣告之人。
選定聲請人胡全銘（民國○○○年○○月○○○日生，身分證統
一編號：Ｚ000000000號）為受監護宣告之人之監護人
。
指定關係人胡全金（民國○○○年○月○○日生，身分證統一編
號：Ｚ000000000號）為會同開具財產清冊之人。
程序費用新臺幣壹仟元由受監護宣告之人負擔。
    理    由
一、按對於因精神障礙或其他心智缺陷，致不能為意思表示或受
    意思表示，或不能辨識其意思表示之效果者，法院得因本人
    、配偶、四親等內之親屬，最近1 年有同居事實之其他親屬
    、檢察官、主管機關或社會福利機構之聲請，為監護之宣告
    ，民法第14條第1 項定有明文。次按受監護宣告之人應置監
    護人。法院為監護之宣告時，應依職權就配偶、四親等內之
    親屬、最近1 年有同居事實之其他親屬、主管機關、社會福
    利機構或其他適當之人選定1 人或數人為監護人，並同時指
    定會同開具財產清冊之人。法院選定監護人時，應依受監護
    宣告之人之最佳利益，優先考量受監護宣告之人之意見，審
    酌一切情狀，並注意下列事項：一、受監護宣告之人之身心
    狀態與生活及財產狀況。二、受監護宣告之人與其配偶、子
    女或其他共同生活之人間之情感狀況。三、監護人之職業、
    經歷、意見及其與受監護宣告之人之利害關係。四、法人為
    監護人時，其事業之種類與內容，法人及其代表人與受監護
    宣告之人之利害關係，民法第1110條、第1111條第1 項、第
    1111條之1 亦有明文規定。
二、本件聲請意旨略以：聲請人為相對人之長兄，相對人因年幼
    時，罹患日本腦炎發燒，雖送醫診治，仍不見起色，並有小
    兒麻痺，智能衰退之症狀，已達精神障礙或心智缺陷致不能
    為意思表示或受意思表示，或不能辨識其意思表示之效果之
    程度，日常生活事務均無法自理，為此請求宣告相對人為受
    監護宣告之人，並選任聲請人為相對人之監護人等語，業據
    其提出戶籍謄本、相對人之親屬系統表、相對人中華民國殘
    障手冊影本等件為證。另經本院於100 年4 月28日前往親民
    啟能教養院實施鑑定程序，有鑑定人張敏醫師及聲請人胡全
    銘在場，法官當場審驗相對人之心神狀況，相對人坐輪椅，
    雙腳已有萎縮，於訊問過程呈現有意識之語言及動作，並在
    醫師面前訊問相對人，相對人對於法官之呼叫有回應，但口
    齒不清，且無法辨識鈔票面值，及鈔票之功能及作用；經鑑
    定人張敏醫師表示略以：相對人領有極種度殘障手冊，無法
    施測，將開具簡易型報告等語，此有本院於100 年4 月28
    日在上開教養院所製作之勘驗筆錄附卷可稽。
三、另上開醫師所製作之精神鑑定報告書載明略以：相對人在哥
    哥（即聲請人）、嫂嫂陪同下接受鑑定，聲請人表示相對人
    從小即因日本腦炎，發燒後四肢罹患小兒麻痺，智能衰退，
    平日生活由母親打理，並將其安置於親民教養院養護。鑑定
    時相對人僅會聽少許客家話且少有語意連結，對法官之詢問
    常常一臉茫然，對人、事、時、地、物，幾無任何有意義反
    應，不知今年歲數，認識鈔票，但不知鈔票之任何用途，不
    知鑑定場所，除吃飯勉強可以手拿湯匙送進口中，其他事情
    皆無法勝任，對其他各種詢問皆無法清楚認知與正確回應。
    亦即在判斷力、記憶力、計算力、定向力及抽象思考上，皆
    無法施測。綜上所述，相對人因從小重度智能障礙無法學習
    ，重度肢障無法在社區接受薰陶與刺激，所以在認知及生活
    功能上嚴重退化，幾乎無法與外界互動，也無法學習自身事
    務，完全需仰賴他人養護，其對意思表示、受意思表示能力
    及辨識意思表示效果之程度幾乎完全不能等語，此有財團法
    人為恭紀念醫院100 年4 月28日簡易精神鑑定報告書1 份在
    卷可參。綜觀上情，足認相對人確因精神障礙或其他心智缺
    陷，致不能為意思表示或受意思表示，或不能辨識其意思表
    示之效果，爰宣告相對人為受監護宣告之人。
四、相對人未結婚無配偶，父母親均已亡故，聲請人為相對人之
    長兄，乃相對人最近之親屬，目前由其協助處理相對人之日
    常生活事務，且請求選定伊為相對人之監護人，經審酌相對
    人之身心狀態與生活狀況、與其他共同生活之人間之情感狀
    況，及監護人之職業、經歷、意見及其與受監護宣告之人之
    利害關係，爰選定聲請人胡全銘為相對人之監護人；另關係
    人胡全金為相對人之堂兄，同意擔任會同開具財產清冊之人
    ，是本院認由其擔任，亦無不當，爰依上揭法律規定，指定
    胡全金擔任會同開具財產清冊之人。
五、依民法第1113條準用同法第1099條、第1099條之1 之規定，
    於監護開始時，監護人對於受監護宣告之人之財產，應會同
    胡全金，於2 個月內開具財產清冊並陳報法院，於上開財產
    清冊開具完成並陳報法院前，監護人對於受監護宣告之人之
    財產僅得為管理上必要之行為，併此敘明。
六、依民事訴訟法第608條第1 項，裁定如主文。
中    華    民    國   100    年    5     月    9     日
                  家事法庭   法  官  李太正
以上正本係照原本作成。
如不服本裁定關於選定監護人及指定會同開具財產清冊之人等部
分，應於送達後十日內向本院提出抗告狀，並應繳納抗告費新臺
幣壹仟元；其餘關於宣告監護部分，不得抗告。
                             書記官  黃秀娟
中    華    民    國   100    年    5     月    9     日